【裁判字號】    90,上易,36
【裁判日期】    900213
【裁判案由】    侵占
【裁判全文】
臺灣高等法院高雄分院刑事判決                        九十年度上易字第三六號
    上  訴  人  台灣屏東地方法院檢察署檢察官
    被      告  丙○○
右上訴人因被告侵占案件，不服臺灣屏東地方法院八十九年度易字第九三九號中華民
國八十九年十月三十一日第一審判決（起訴案號：臺灣屏東地方法院檢察署八十九年
度偵字第一三三號），提起上訴，本院判決如左：
      主  文
上訴駁回。
      事  實
一、丙○○於民國八十八年十一月十六日上午六時四十分許，因交通違規遭警方扣留
    其所駕駛之車號ＡＶ－６２７６號自小客車車牌乙面，詎丙○○於八十八年十一
    月二十二日上午七時三十分許，在台南縣新市鎮新市科學園區內工地，見甲○○
    所有之車號ＤＪ－１２６９號車牌乙面（為不詳姓名之人於八十八年十一月十九
    日二十二時許左右於台南縣永康市○○路段竊取）遭人置於該工地，即意圖為自
    己不法之所有，將之侵占入己後改懸掛在其所駕駛之ＡＶ－６２７６號自小客車
    上，迨八十八年十一月二十六日下午三時三十分許，丙○○駕駛上述ＡＶ－６２
    ７６號自小客車，途經台南縣關廟鄉○○村○○路、南雄路口時，經警查獲。
二、案經甲○○訴由臺南縣警察局歸仁分局移送臺灣臺南地方法院檢察署呈請臺灣高
    等法院檢察署令轉台灣屏東地方法院檢察署檢察官偵查起訴。
    理  由
一、訊據被告丙○○坦承右揭拾獲及侵占車牌之事實不諱，且前揭車牌係被害人甲○
    ○所有，於前揭時地遭不知名之人竊取，而為離本人持有之事實，業據被害人甲
    ○○於偵查中指述在卷（見八十九年偵字第一三三號偵查卷第十四頁背面），並
    有ＤＪ－１２６９號車牌乙面扣案可佐，事證明確，被告丙○○犯行足以認定。
二、核被告丙○○所為，係犯刑法第三百三十七條之侵占離本人所持有之物罪。公訴
    人雖認被告丙○○所為係犯刑法第三百二十一條之加重竊盜罪嫌，惟查被告丙○
    ○所侵占之該車牌，係於八十八年十一月十九日二十二時許左右，在台南縣永康
    市○○路段遭不知名之人竊取之事實，業據被害人甲○○指述在卷，復有車牌遺
    失報案單一紙在卷可按，而原審調查時將被告丙○○與證人許朝枝、蘇明才三人
    隔離訊問時，證人許朝枝證稱：「我們是去年十一月中旬開始到台南科學園區工
    作，都是丙○○開車載我們去工作，一共有七個人，我們每天都同時去上班，同
    時回來，中午在那邊吃便當，我們晚上都會回東港的家，我們大約下午四點就回
    家，沒有加班，我們的工頭是丙○○，錢是向他領的，我們那個工程大約做到十
    二月中旬完成，他沒有請過我們吃飯」、「我們是有一天要回家時發現他有掛一
    個車牌，我們問他，他就說是撿來裝的。大約是拆牌後三、四天的事情，我們沒
    有被拆牌前是從新市○○道下去的，牌被交通警察拆掉後，我們就從關廟、旗山
    回來，但是去上班時因為比較早，所以就走高速公路」（見原審卷第二十四頁背
    面、第二十五頁），證人蘇明才亦證稱：「我們是做工的，我是向他領（錢）的
    。他有和我們一起工作，我們大約是下午三、四點回來。我們是下午吃完飯就開
    始做，我們一般是工作做完後才領薪水。‧‧‧，他不會請我們吃飯」、「大約
    三、四天後他向我們說他撿到一個車牌，我們也沒有特別問他怎會剛好有一個車
    牌可以撿，他有和我們一起工作，‧‧‧」等語（見原審卷第二十五頁背面），
    其等供述互核一致，是被告丙○○及證人許朝枝、蘇明才皆係住於屏東縣東港鎮
    ，其等所承包之工程係由被告丙○○承攬且由被告丙○○每日開車載送工人往返
    東港及新市鄉間，又其等皆係鄭於下午三、四點即結束工程返家，另被告丙○○
    之ＡＶ－６２７６號自小客車車牌經警查扣後，其等係經台南縣關廟鄉、高雄縣
    旗山鎮返回屏東縣東港鎮，堪認屬實，被告丙○○於偵查中供稱證人許朝枝、蘇
    明才看見其撿到車牌云云（見偵查卷第二十四頁背面），雖與事實不符，惟尚不
    能據此認為被告丙○○之車牌係竊取而來，且被告丙○○嗣為警查獲之時亦確係
    於十五時三十分許在台南縣關廟鄉○○路、中正路口此有警訊筆錄可按，是被告
    丙○○及證人上揭所述應堪採信，則以被害人所指之失竊時間被告丙○○既應已
    返回屏東縣東港鎮，其自無由竊取上揭車牌，再以台南縣永康市○○路段係於永
    康交流道西方，而被告丙○○所工作之地點係位於永康交流道東邊且其返家路線
    亦係自東邊而返，此有卷附地圖一紙可按，則該鹽行路段應認與被告丙○○○○
    路線無何地緣關係，益證是被告丙○○稱係於台南縣新市鄉其所工作之工地拾獲
    等語非全無所據，公訴人起訴之法條容有未洽，應予變更。
三、原審因而變更檢察官起訴法條，適用刑法第三百三十七條、第四十二條第二項、
    罰金罰鍰提高標準條例第一條前段、第二條之規定，並審酌被告丙○○之生活狀
    況、素行良好未有何前案紀錄、乙識程度，其犯罪之動機、目的、手段、所生之
    危害或損害、犯後之態度，及所拾獲侵占者僅為車牌一面等一切情狀，量處罰金
    二千元，並諭知如易服勞役以三百元折算一日。經核原判決事用法並無不合，量
    刑亦屬適當，檢察官上訴認被告丙○○應成立加重竊盜罪，惟並無任何証据証明
    被告丙○○竊盜，其上訴為無理由，應予駁回。
據上論斷，應依刑事訴訟法第三百六十八條，判決如主文。
本案經檢察官林應華到庭執行職務。
中      華      民      國    九十      年      二      月     十三     日
                              臺灣高等法院高雄分院刑事第八庭
                                  審判長法官  郭雅美
                                        法官  洪兆隆
                                        法官  張盛喜
右正本證明與原本無異。
不得上訴。
                                      書記官  魏文常
中      華      民      國    九十      年      二      月     十四     日
附錄本判決論罪之法條：
刑法第三百三十七條
意圖為自己或第三人不法之所有，而侵占遺失物、漂流物或其他離本人所持有之物者
，處五百元以下罰金。
                                                                     Ａ


司法院資訊處製作；財團法人民間司法改革基金會備份。
